最高法院民事判決　　　　　　九十六年度台上字第一三二六號
上　訴　人　甲○○
訴訟代理人　張冀明律師
　　　　　　張啟祥律師
被 上訴 人　乙○○
　　　　　　丙○○
　　　　　　丁○○
　　　　　　戊○○
共　　　同
訴訟代理人　游啟璋律師
被 上訴 人　己○○
　　　　　　太平洋電線電纜股份有限公司
上 列一 人
法定代理人　庚○○　住台灣省桃園縣大溪鎮○○路○段269號
上列當事人間請求確認董事會決議不存在等事件，上訴人對於中
華民國九十五年十月十八日台灣高等法院第二審判決（九十四年
度上易字第六一八號），提起上訴，本院判決如下：
    主  文
上訴駁回。
第三審訴訟費用由上訴人負擔。
    理  由
本件上訴人主張：伊為被上訴人太平洋電線電纜股份有限公司（
下稱太電公司）第二十屆董事長，被上訴人己○○、丙○○、丁
○○、乙○○、戊○○等五人為董事，仝秀馨為監察人。伊雖曾
於民國九十二年十二月三日發出第二十屆第六次董事會開會通知
，預定於同年月四日下午三時，在太電公司三樓會議室召開董事
會，惟因伊當日另需處理太電公司國外債權人事宜，且有董事因
事無法出席，伊乃取消該日董事會議，並於當日開會前請祕書黃
靜琳通知各董、監事及於當日下午一時三十分許傳真延期開會通
知予各董、監事。被上訴人乙○○、己○○、丙○○、丁○○、
戊○○明知其等非有權召集董事會之人，竟違反公司法、太電公
司章程及董事會議事規則等規定，制作不實之九十二年十二月四
日及十二月五日董事會議紀錄，解任伊任太電公司董事長、總經
理及太電公司轉投資子公司法人代表之職務及變更印鑑等決議，
並據以向經濟部商業司申請變更太電公司董事長及公司印鑑之登
記，進而於太電公司內、外違法遂行其不法行徑。上開董事會未
經合法召開，其決議應屬無效。為此求為確認被上訴人太電公司
九十二年十二月四日、九十二年十二月五日第二十屆第六次、第
七次董事會決議無效之判決。
被上訴人則以：不曾接獲上訴人取消九十二年十二月四日董事會
之通知，且上訴人並無取消董事會之權限。況依太電公司董事會
議事規則第七條規定，董事長如無法到場開會，應由出席董事互
推一人擔任主席，九十二年十二月四日之董事會即依此規定辦理
，上訴人謂該次董事會未合法進行，顯無理由。至被上訴人己○
○之委託書雖有二份，惟內容相同，僅代理人處乙○○之簽名或
蓋章有別，無礙被上訴人己○○意思之真正。又太電公司印信目
前仍由上訴人占有中，九十二年十二月四日會議紀錄記載上訴人
拒絕交接印信，並無不實。至九十二年十二月五日之董事會乃斯
時新任董事長乙○○合法召開且已依法通知上訴人。是系爭二次
董事會之各項決議有超過三分之二以上董事出席，並經出席全體
董事同意，自屬合法有效。再者，上訴人於九十三年二月十一日
發函伊等全體董事及太電公司債權銀行、會計師，告以其自九十
二年十二月四日起已不再負責太電公司業務，上訴人既自稱不再
是太電公司負責人，顯已辭去董事長及總經理職務，縱解任上訴
人之董事會決議有瑕疵，上訴人亦已自行辭職，其提起本件確認
之訴，顯欠缺權利保護要件。且上訴人以九十二年十二月四日董
事會召集程序違法，改選無效，經濟部不應准許伊辦理變更登記
，提起訴願及行政訴訟，均經駁回，足證上訴人之爭執無理由。
況太電公司業於九十五年六月二十九日改選新任董事及董事長，
上訴人亦當選新任董事，其就本件訴訟，已無確認利益等語，資
為抗辯。
原審審理結果以：被上訴人太電公司於九十二年十二月四日前原
有董事七人，分別為上訴人、被上訴人乙○○、己○○、丙○○
、丁○○、戊○○及訴外人仝玉潔，而由上訴人擔任董事長，被
上訴人己○○擔任副董事長，此為兩造所不爭執，並有被上訴人
太電公司變更登記事項表及董事會會議紀錄可佐。按太電公司章
程第十八條規定：董事會每三個月開會一次，必要時得召集臨時
會，由董事長或其代理人召集之。其決議除公司法另有規定外，
須由過半數董事之出席，以出席董事過半數之同意行之。董事因
故不能出席時，得出具委託書，列明授權範圍，委託其他董事代
理出席，代理人以受一人之委託為限。又本公司董事會每二個月
召集乙次，召集時應載明事由，於七日前通知各董事及監察人，
但有緊急情事時，得隨時召集之；本公司董事會由董事長召集並
擔任主席。但每屆第一次董事會，由股東會所得選票代表選舉權
最多之董事召集，會議主席由出席董事推選一人擔任之。董事長
請假或因故不能行使職權時，由副董事長代理之，無副董事長或
副董事長亦請假或因故不能行使職權時，由董事長指定常務董事
一人代理之；其未設常務董事者，指定董事一人代理之，董事長
未指定代理人者，常務董事或董事互推一人代理之。董事會之主
席於已屆開會時間並有過半數之董事出席時，應即宣布開會。但
未有過半數之董事出席時，主席得宣布延後開會，延後時間合計
不得超過一小時。延後時間屆至仍不足額者，主席應宣告延會，
不得對議案為假決議。會議經主席宣告延會後，應依第三條規定
之程序重行召集，始得再行集會，太電公司董事會議事規則第三
條、第七條及第十條規定甚明。故於董事出席不足額時，僅得於
開會後宣布延會，尚不得逕自取消會議。依公司法及太電公司上
揭章程及議事規則之規定，均無董事長得取消董會事召集通知之
相關規定。查上訴人自承其於九十二年十二月三日對全體董事發
出董事會開會通知，擬定於同年月四日下午三時召開董事會，而
該開會通知明載開會時間、地點及應出席人員分別為：「九十二
年十二月四日（星期四）下午三時」、「本公司三樓會議室開會
。」、「全體董事」，有上訴人書狀記載及開會通知可佐。其中
太電公司董事即被上訴人乙○○、丙○○、丁○○、戊○○、己
○○（委託乙○○出席）及應列席之監察人朱子慶遵此通知，依
時到達會場簽到開會，惟上訴人未出席，而因副董事長即被上訴
人己○○係委託董事乙○○出席，遂由出席董事依上揭議事規則
第七條規定，互推董事乙○○擔任會議主席。復因已屆開會時間
，並有超過三分之二以上之董事出席，依議事規則第十條第一項
規定，被上訴人乙○○遂宣布開會，會中各項決議皆經出席董事
共計五席全體同意，有當日董事會會議紀錄及董事簽到簿可稽。
該次董事會之召集程序及決議方法均無悖於法令或公司章程、董
事會議事規則之處，所為決議自屬有效。上訴人固主張已委由太
電公司董事會秘書黃靜琳將該延期開會通知於九十二年十二月四
日下午一時三十分左右傳真予被上訴人，並提出延期開會通知一
紙為佐。然被上訴人均否認在開會前曾接獲延期通知之傳真，上
訴人就此復未能舉證以實其說。且依卷附送達被上訴人之延期開
會通知，係以信函方式為之，送達時間為九十二年十二月四日晚
上九時二十一分，且註記係黃靜琳交代，有通知影本可稽，益證
被上訴人於開會前確未接獲延期通知。證人朱子慶雖證稱於九十
二年十二月四日下午一時二十五分收到延期開會傳真，且收到通
知後有打電話給被上訴人己○○，己○○告知被上訴人乙○○、
丙○○、丁○○、戊○○均會到場，其則將委託乙○○出席代理
等語，惟依其所述，僅其個人接獲延期通知，尚無法據此推論被
上訴人均已收受該通知。而其於接獲通知後，雖與被上訴人己○
○聯絡，惟其聯絡目的在確認是否出席，非轉知取消會議，況證
人朱子慶並非上訴人之代理人或信差，亦無從代為取消董事會之
通知。證人朱子慶雖再稱證太電公司董事會秘書黃靜琳於會議室
前告知伊、王依齡律師、劉曉蘋律師及被上訴人等會議已取消等
語，惟斯時已屆開會時間，復有五位董事出席，符合被上訴人太
電公司董事會議事規則及公司法規定，並無任何延會理由，上訴
人自不得任意取消開會。次查己○○之九十二年十二月四日委託
書有二份，惟均載明茲委託董事乙○○先生代理本人出席九十二
年十二月四日第二十屆第六次董事會會議，並代理本人行使董事
與會所有權利。並經被上訴人己○○、乙○○於其上簽名或用印
，且被上訴人己○○自承確有授權被上訴人乙○○代理出席該次
董事會及行使董事權利，復對被上訴人乙○○代理行使其董事權
利所為各項議案內容及決議結果均表示皆在授權範圍內，則前開
委託書自無虛偽可言。而依該委託書記載，可知被上訴人己○○
已表示其委託代理僅限於出席九十二年十二月四日第二十屆第六
次董事會及參與該次董事會所有議案之討論及表決，就授權範圍
已為明確界定，自屬合法委託。復查太電公司九十二年十二月五
日董事會之決議有二，一為全體出席董事同意依太電公司第二十
屆第六次董事會之決議，辦理公司印信（經濟部登記印鑑章）交
接事宜。二為全體出席董事同意變更太電公司在經濟部登記之印
鑑章。有該次董事會會議紀錄可稽。而同年月四日第二十屆第六
次董事會已決議解任上訴人之太電公司董事長及總經理職務，並
選任被上訴人乙○○為董事長，此觀該日董事會會議紀錄甚明。
則上訴人業因九十二年十二月四日之董事會決議而解任董事長職
務，依法本即應辦理交接事宜；且太電公司印鑑之變更與其董事
長職務之存續與否並無關聯。再者，被上訴人太電公司已於九十
五年六月二十九日召開股東常會，選任上訴人、被上訴人戊○○
、乙○○、丁○○、丙○○、訴外人仝秀馨、群鴻投資股份有限
公司為董事，任期自九十五年六月二十九日至九十八年六月二十
八日，並於九十五年七月十日召開第二十一屆第一次董事會會議
，新任七名董事均有出席，於該次會議中推選被上訴人戊○○為
第二十一屆董事長，並已辦妥公司變更登記。有公司變更登記表
、九十五年股東常會議事錄、第二十一屆第一次董事會董事簽到
簿、會議紀錄足佐。太電公司第二十一屆董事會既已合法成立，
第二十屆董事與太電公司間之委任關係即因而消滅，上訴人縱獲
勝訴判決，因既判力不及於第二十一屆董事會，上訴人亦無法回
復第二十屆董事長職務，是上訴人在法律上之不安狀態，縱經法
院判決確認，亦不能將之除去，上訴人就第二十屆第六次、第七
次董事會決議已無確認利益。從而上訴人訴請確認被上訴人太電
公司九十二年十二月四日、同年月五日第二十屆第六次、第七次
董事會決議無效，洵屬無據，應予駁回等詞，為其心證所由得。
爰維持第一審所為上訴人敗訴之之判決，並駁回上訴人之上訴，
經核於法洵無違誤。上訴論旨，就原審取捨證據、認定事實及解
釋契約之職權行使，指摘原判決不當，求予廢棄，非有理由。
據上論結，本件上訴為無理由。依民事訴訟法第四百八十一條、
第四百四十九條第一項、第七十八條，判決如主文。
中　　華　　民　　國　九十六　年　　六　　月 　十四 　日
                      最高法院民事第六庭
                          審判長法官  許　朝　雄
                                法官  謝　正　勝
                                法官  鄭　玉　山
                                法官  吳　麗　女
                                法官  袁　靜　文
      本件正本證明與原本無異
                                      書  記  官
中　　華　　民　　國　九十六　年　　六　　月  二十八  日
                                                    m
